【裁判字號】    96,易,2937
【裁判日期】    970829
【裁判案由】    詐欺等
【裁判全文】
臺灣高雄地方法院刑事判決              96年度易字第2937號
公  訴  人  臺灣高雄地方法院檢察署檢察官
被      告  甲○○
                    （另案於臺灣高雄監獄執行中）
上列被告因詐欺等案件，經檢察官提起公訴（96年度偵字第2062
2 號、第21794 號、第22073 號、第23382 號、第23718 號、第
23785 號），本院判決如下：
    主  文
甲○○所犯如附表編號1 所示詐欺取財罪，處如附表編號1 所示
之刑，減為如附表編號1 所示減得之刑，如易科罰金，以新臺幣
壹仟元折算壹日；又犯如附表編號2 、3 、4 、6 、7 所示竊盜
罪，各處如附表編號2 、3 、4 、6 、7 所示之刑，各減為如附
表編號2 、3 、4 、6 、7 所示減得之刑，如易科罰金，均以新
臺幣壹仟元折算壹日。應執行有期徒刑陸月，如易科罰金，以新
臺幣壹仟元折算壹日。
甲○○其餘被訴如附表編號5、8所示竊盜罪部分，無罪。
    事  實
一、甲○○意圖為自己不法之所有，基於詐欺取財及竊盜之犯意
    ，於附表編號1 所示之時間、地點，詐取癸○○○所有如附
    表編號1 所示之手機1 支（犯罪時間、犯罪地點、犯罪方式
    、詐得手機，均詳見附表編號1 所示），及分別於附表編號
    2 、3 、4 、6 、7 所示之時間、地點，徒手竊取乙○○、
    戊○○、丁○○、壬○○、己○○所有如附表編號2 、3 、
    4 、6 、7 所示之手機各1 支（犯罪時間、犯罪地點、犯罪
    方式、竊得手機，均詳見附表編號2 、3 、4 、6 、7 所示
    ）。嗣於96年5 月16日由高雄市苓雅區○○○路132 號1 樓
    「瀛昇通訊行」負責人高明義主動向警方提供手機讓渡切結
    書，及高雄市政府警察局三民第一分局於執行查贓勤務時發
    現甲○○先後於95年12月3 日、96年3 月5 日，分別持三星
    牌、型號E738（序號：000000000000000） 及型號X208（序
    號：00000000 0000000 ） 手機各1 支，至高雄市前金區○○○路49號「國菲通訊行」及高雄市三民區○○○路1 號「
    祥穩通訊行」變賣，而循線查獲。
二、案經高雄市政府警察局移送及高雄市政府警察局三民第一分
    局報請臺灣高雄地方法院檢察署檢察官偵查起訴。
    理  由
壹、證據能力方面：
一、按被告以外之人（包括證人、鑑定人、告訴人、被害人及共
    同被告等）於審判外之陳述雖不符刑事訴訟法第159 條之1
    至之4 等4 條之規定，而經當事人於審判程序同意作為證據
    ，法院審酌該言詞陳述或書面陳述作成時之情況，認為適當
    者，亦得為證據；當事人、代理人或辯護人於法院調查證據
    時，知有刑事訴訟法第159 條第1 項不得為證據之情形，而
    未於言詞辯論終結前聲明異議者，視為有前項之同意，同法
    第159 條之5 定有明文。本件證人即被害人癸○○○、乙○○、戊○○、丁○○、辛○○、壬○○、己○○、庚○○、
    證人陳建成、丙○○、高明義、高庭華均屬被告以外之人，
    被告對渠等於警詢中之證述，於本院審判時，檢察官、被告
    均未聲明異議，揆諸上開說明，本院審酌該等證據作成之情
    況，認為適當，得為證據，合先敘明。
二、按被告以外之人於偵查中向檢察官所為陳述，除顯有不可信
    之情況者外，得為證據，同法第159 條之1 第2 項定有明文
    。證人戊○○、辛○○、壬○○、庚○○、高明義於檢察官
    偵查中所為之陳述，業經具結而為證述，查無檢察官在偵查
    時有不法取供之情形，依上說明，證人戊○○、辛○○、壬○○、庚○○、高明義於偵查中之證詞自均具有證據能力。
貳、實體方面：
一、有罪部分：
  (一)上開犯罪事實，業據被告甲○○於本院坦承不諱（本院卷第
    129 至131 頁），核與證人即被害人癸○○○於警詢及本院
    證述被告向其借得手機後，即騎機車離開之情節（警1 卷第
    8 至10頁、本院卷第123 頁），及證人即被害人乙○○、戊○○、丁○○、壬○○、己○○於警詢時及偵查中證述渠等
    手機失竊之情節（警1 卷第15至16、18至19頁、警4 卷第4
    至5 頁、警3 卷第8 至10頁、警6 卷第4 至5 頁、偵2 卷第
    2 、8 頁、偵3 卷第6 頁），及證人即「瀛昇通訊行」高明
    義、「國菲通訊行」店員高庭華、「大澧通訊行」負責人丙○○、「祥穩通訊行」負責人陳建成於警詢時證述被告持上
    開手機至渠等通訊行販售之情形相符（警1 卷第20至21、23
    至24、26至27頁、警4 卷第7 頁、警6 卷第7 頁、偵2 卷第
    9 頁），並有大澧通訊行讓渡書切結書2 份（警1 卷第36、
    37 頁） 、瀛昇通訊行買賣契約書2 份（警1 卷第39、41頁
    ）、國菲通訊行中古手機讓渡契約書影本1 份（警4 卷第16
    頁）、祥穩通訊行讓渡合約書影本1 份（警6 卷第16頁）、
    通聯調閱查詢單4 份（警1 卷第42、46、47頁、警4 卷第17
    、18 頁） 、雙向通聯資料查詢1 份（警6 卷第17至18頁）
    、手機外盒條碼影本2 份（警1 卷第49、50頁）及現場照片
    8 張（警1 卷第51至53頁），足認被告此部分自白與事實相
    符，犯行堪以認定。
  (二)核被告於附表編號1 所為，係犯刑法第339 條第1 項詐欺取
    財罪，於附表編號2 、3 、4 、6 、7 所為，均係犯刑法第
    320 條第1 項之竊盜罪。被告先後6 次犯行，犯意各別、行
    為互殊，應予分論併罰。爰審酌被告前因詐欺、違反毒品危
    害防制條例案件入監服刑，甫於95年9 月11日假釋出監（不
    構成累犯），有臺灣高等法院被告前案紀錄表1 份在卷為憑
    ，於假釋期間不知悔改，其正值青壯，理應尋求正途賺取所
    得，竟多次詐取及竊取他人財物，侵害他人財產安全，惡性
    非輕，惟念其犯後已坦承犯行，所詐得及竊得財物之價值非
    鉅等一切情狀，分別量處如主文所示之刑，並分別諭知易科
    罰金之折算標準。再者，被告於附表編號1 、2 、3 、4 、
    6 、7 所示犯罪時間均在96年4 月24日之前，符合減刑之要
    件，爰依中華民國九十六年罪犯減刑條例第2 條第1 項第3
    款之規定，均各減其宣告刑2 分之1 ，並定其應執行刑，暨
    諭知易科罰金之折算標準。
二、無罪部分：
  (一)公訴意旨另以：被告甲○○意圖為自己不法之所有，分別於
    附表編號5 、8 所示之時間、地點，竊取被害人辛○○、庚○○所有如附表編號5 、8 所示之手機各1 支，嗣因警方執
    行查贓勤務，於址設高雄市三民區○○○路1 號「祥穩通訊
    行」查獲被告販賣附表編號8 所示手機1 支之讓渡合約書及
    警方帶同被告至址設高雄市新興區○○○路107 之1 號「大
    澧通訊行」查獲被告販賣附表編號5 所示手機之讓渡切結書
    ，因認被告甲○○此部分均涉犯刑法第320 條第1 項竊盜罪
    嫌云云。
  (二)按犯罪事實應依證據認定之，無證據不得認定犯罪事實；又
    不能證明被告犯罪者，即應諭知無罪之判決，分別為刑事訴
    訟法第154 條第2 項、第301 條第1 項所明定。又認定不利
    於被告之事實，須依積極證據，苟積極證據不足為不利於被
    告事實之認定時，即應為有利於被告之認定，更不必有何有
    利之證據；又事實之認定，應憑證據，如未能發現相當證據
    ，或證據不足以證明，自不能以推測或擬制之方法，以為裁
    判基礎；而刑事訴訟法上所謂認定犯罪事實之積極證據，係
    指適合於被告犯罪事實之認定之積極證據而言，雖不以直接
    證據為限，間接證據亦包括在內；然而無論直接或間接證據
    ，其為訴訟上之證明，須達於通常一般之人均不致有所懷疑
    ，而得確信其為真實之程度者，始得據為有罪之認定，倘其
    證明尚未達到此一程度，而有合理之懷疑存在時，致使無從
    形成有罪之確信，根據「罪證有疑，利於被告」之證據法則
    ，即不得遽為不利被告之認定（最高法院30年上字第816 號
    判例、76年台上字第986 號判例意旨參照）。又持有贓物之
    原因，於社會經驗上，或為竊盜、搶奪、收受、故買、寄藏
    等不一而足，若非有其他證據，尚不能僅以行為人持有贓物
    之事實，遽論其竊盜犯行。
  (三)公訴人起訴認被告涉有附表編號5 、8 所示之竊盜罪嫌，無
    非係以被害人辛○○、庚○○於警詢及偵查中證述其2 人之
    手機於附表編號5 、8 所示所示之時間、地點失竊，佐以卷
    附之大澧通訊行讓渡書切結書及祥穩通訊行讓渡合約書為其
    論據。
  (四)訊據被告矢口否認涉有附表編號5 、8 所示之竊盜犯行，辯
    稱：伊未曾至大同醫院竊取手機，而附表編號8 所示之手機
    係伊綽號「雄仔」之友人託伊持至通訊行變賣，該手機非伊
    竊得等語。經查：
  1.被害人辛○○、庚○○分別於如附表編號5 、8 所示之時間
    、地點，遭人竊取附表編號5 、8 所示之財物及手機之事實
    ，業據其2 人於警詢及偵查中證述明確（警1 卷第12至13頁
    、警5 卷第4 至5 頁、偵2 卷第8 至9 頁、偵3 卷第6 頁）
    ，並有卷附通聯調閱查詢單1 份（警1 卷第43至45頁）、雙
    向通聯資料查詢單1 份（警5 卷第18頁）在卷可佐，其2 人
    遭竊取財物之事實，堪認屬實。
  2.被告於警詢時固供稱：神風通訊行（高雄市新興區○○○路
    107 之1 號）所提供之讓渡切結書，即96年2 月23日販售2
    支手機，含廠牌為日立、型號H962100 、序號：0000000000
    00 000號（即附表編號5 所示手機），是伊本人販售無誤，
    讓渡切結書亦是伊本人所親捺，是伊在籃球場向學生佯稱借
    手機，趁其不備時取走至通訊行販售云云（警1卷 第5 至6
    頁），惟查，證人辛○○於警詢時證稱：因伊男友住院，伊
    於96年2 月21日8 至9 時許，至高雄市○○路與大同路（大
    同醫院急診室）看伊男友時，將伊之咖啡色手提包1 只（內
    有現金4 至5 千元、身分證、健保卡、提款卡、鑰匙1 付、
    手機1 支，廠牌華碩、黑色、門號0000000000、價值約5 千
    元）等物，放置伊男友病床旁，當伊要離開時就發現伊之手
    提包不見等語（警1 卷第12至13頁），所述手機失竊經過與
    被告上開供述竊取手機經過不同，難認被告上開自白與事實
    相符。
  3.證人即被害人辛○○、庚○○於警詢及偵查中之證述，僅言
    及其發現財物失竊之時間及地點（警1 卷第12至13頁、警5
    卷第4 至5 頁、偵2 卷第8 至9 頁、偵3 卷第6 頁），均未
    言及見聞犯人行竊經過，故其2 人之證言及上開通聯資料等
    證據資料，僅能證明其2 人手機遭竊之事實，尚不足認定被
    告即為此部分竊盜之行為人。佐以證人即「大澧通訊行」負
    責人丙○○、「祥穩通訊行」負責人陳建成，分別於警詢時
    證述被告於附表編號5 、8 犯罪方式欄所示之時間持至其2
    人店內販售之手機廠牌、型號、序號雖與被害人辛○○、庚○○失竊之手機相符，此有讓渡書切結書1 份（警1 卷第36
    頁）、讓渡合約書1 份（警5 卷第17頁）在卷為憑，惟此部
    分僅能證明被告持上開贓物至大澧通訊行、祥穩通訊行販售
    之事實，尚無法證明被告取得該等贓物之原因。從而，被告
    前揭辯詞固無法交代其合法取得附表編號5 、8 所示手機各
    1 支來源以供查證，惟亦難遽以認定被告即係自己行竊所得
    。又被告自承附表編號8 所示手機係受友人「雄仔」之託販
    賣手機等情，應屬被告另涉有收受、故買贓物之罪嫌，尚無
    法遽認被告即係本件附表編號5 、8 所示竊盜犯行之行為人
    。
  4.綜上，被告雖未能就其取得附表編號5 、8 所示之手機之來
    源做合理之說明，然因公訴人所為舉證，不足證明被告有附
    表編號5 、8 所示竊盜犯行。此外，本院復查無其他積極證
    據足認被告有公訴人所指上述犯行，被告被訴附表編號5 、
    8 所示竊盜犯行，自屬不能證明。至被告是否另涉犯贓物罪
    嫌，此部分未經提起公訴，且與起訴之竊盜罪間，兩者之基
    本社會基本事實歧異，非具有犯罪事實同一性之案件，本院
    無從變更起訴法條而予以審判，自應由本院為被告於附表編
    號5 、8 所示竊盜犯嫌無罪判決之諭知。至於被告涉嫌贓物
    罪部分應由公訴人另為適法之處置。
據上論斷，應依刑事訴訟法第299 條第1 項前段、第301 條第1
項，刑法第320 條第1 項、第339 條第1 項、第41條第1 項前段
、第51條第5 款、中華民國九十六年罪犯減刑條例第2 條第1項
第3 款、第7 條、第10條，刑法施行法第1 條之1 ，判決如主文
。
本案經檢察官李佳韻到庭執行職務。
中    華    民    國    97    年    8     月    29    日
                  刑事第八庭  審判長法  官  李璧君
                                    法  官  曾仁勇
                                    法  官  曾鈴
以上正本證明與原本無異。
如不服本判決應於收受本判決後10日內向本院提出上訴書狀，並
應敘述具體理由，如未敘述上訴理由者，應於上訴期間屆滿後20
日內補提理由書狀於本院（均須按他造當事人之人數附繕本）「
切勿逕送上級法院」。
中    華    民    國    97    年    8     月    29    日
                                    書記官  曾秀鳳
附表：
┌─┬────┬────┬─────┬─────────┬─────┬────────┐
│編│被害人  │犯罪時間│犯罪地點  │ 犯  罪 方  式    │所犯法條、│宣告刑          │
│號│        │（民國）│          │                  │罪名      │                │
├─┼────┼────┼─────┼─────────┼─────┼────────┤
│1 │癸○○○│95年11月│高雄市鹽埕│向癸○○○佯稱借用│刑法第339 │處有期徒刑參月，│
│  │        │20日10時│區○○路與│手機，使癸○○○陷│條第1 項詐│如易科罰金，以新│
│  │        │        │建國路口「│於錯誤，遂將其所有│欺取財罪  │臺幣壹仟元折算壹│
│  │        │        │大仁市場」│NOKIA 牌6060型手機│          │日，減為有期徒刑│
│  │        │        │          │1支（序號:0000000 │          │壹月又拾伍日，如│
│  │        │        │          │0000000 號）借予林│          │易科罰金，以新臺│
│  │        │        │          │鵬飛使用。詎甲○○│          │幣壹仟元折算壹日│
│  │        │        │          │取得手機後逃離現場│          │。              │
│  │        │        │          │，將騙得之手機於95│          │                │
│  │        │        │          │年11月20日持往高明│          │                │
│  │        │        │          │義經營，址設高雄市│          │                │
│  │        │        │          │苓雅區○○○路132 │          │                │
│  │        │        │          │號1 樓「瀛昇通訊行│          │                │
│  │        │        │          │」變賣，得款新台幣│          │                │
│  │        │        │          │（下同）1100元。  │          │                │
├─┼────┼────┼─────┼─────────┼─────┼────────┤
│2 │乙○○  │95年11月│高雄市前鎮│徒手竊取乙○○所有│刑法第320 │處有期徒刑貳月，│
│  │        │某日18時│區○○路與│之MOTOROLA牌、V303│條第1 項竊│如易科罰金，以新│
│  │        │許      │二聖路口之│型、藍色手機1 支（│盜罪      │臺幣壹仟元折算壹│
│  │        │        │籃球場內  │序號:0000000000000│          │日，減為有期徒刑│
│  │        │        │          │10號）。得手後，於│          │壹月，如易科罰金│
│  │        │        │          │95年11 月某日持往 │          │，以新臺幣壹仟元│
│  │        │        │          │上址「瀛昇通訊行」│          │折算壹日。      │
│  │        │        │          │變賣，得款800元。 │          │                │
├─┼────┼────┼─────┼─────────┼─────┼────────┤
│3 │戊○○  │95年12月│高雄市鼓山│趁戊○○打球之際，│刑法第320 │處有期徒刑貳月，│
│  │        │3 日17時│區中山大學│徒手竊取戊○○所有│條第1 項竊│如易科罰金，以新│
│  │        │許      │（起訴書誤│之三星牌、E738型手│盜罪      │臺幣壹仟元折算壹│
│  │        │        │載為中正大│機1 支（序號：3561│          │日，減為有期徒刑│
│  │        │        │學）排球場│00000000000 號），│          │壹月，如易科罰金│
│  │        │        │旁椅子上  │得手後，於95年12月│          │，以新臺幣壹仟元│
│  │        │        │          │3 日持往高雄市前金│          │折算壹日。      │
│  │        │        │          │區○○○路49號「國│          │                │
│  │        │        │          │菲通訊行」變賣，得│          │                │
│  │        │        │          │款3000元。        │          │                │
├─┼────┼────┼─────┼─────────┼─────┼────────┤
│4 │丁○○  │96年2 月│高雄市苓雅│徒手竊取丁○○所有│刑法第320 │處有期徒刑貳月，│
│  │        │20日20時│區○○街與│之手機1 支（序號  │條第1 項竊│如易科罰金，以新│
│  │        │許      │明德街口之│:000000000000000  │盜罪      │臺幣壹仟元折算壹│
│  │        │        │籃球場內  │號，起訴書誤載為：│          │日，減為有期徒刑│
│  │        │        │          │000000000000000） │          │壹月，如易科罰金│
│  │        │        │          │，得手後，持往不知│          │，以新臺幣壹仟元│
│  │        │        │          │情之丙○○經營址設│          │折算壹日。      │
│  │        │        │          │高雄市新興區六合一│          │                │
│  │        │        │          │路107 之1 號「大澧│          │                │
│  │        │        │          │通訊行」變賣。    │          │                │
├─┼────┼────┼─────┼─────────┼─────┼────────┤
│5 │辛○○  │96年2 月│高雄市中華│趁辛○○不注意之際│無罪      │                │
│  │        │21日8 時│路與大同路│，徒手竊取辛○○之│          │                │
│  │        │許      │口之「大同│皮包1 只（內含現金│          │                │
│  │        │        │醫院急診室│約5000元、身分證、│          │                │
│  │        │        │」        │健保卡、提款卡及手│          │                │
│  │        │        │          │機1 支【序號:35428│          │                │
│  │        │        │          │0000000000號】）。│          │                │
│  │        │        │          │得手後，於96年2 月│          │                │
│  │        │        │          │23日將前開手機持往│          │                │
│  │        │        │          │上址「大澧通訊行」│          │                │
│  │        │        │          │變賣。            │          │                │
├─┼────┼────┼─────┼─────────┼─────┼────────┤
│6 │壬○○  │96年3 月│高雄市鼓山│徒手竊取壬○○所有│刑法第320 │處有期徒刑貳月，│
│  │        │3 日前某│區西子灣  │之MOTOROLA牌、C650│條第1 項竊│如易科罰金，以新│
│  │        │日（起訴│中山大學校│型手機1 支（序號：│盜罪      │臺幣壹仟元折算壹│
│  │        │書誤載為│區，靠近校│000000000000000 號│          │日，減為有期徒刑│
│  │        │3 月20日│門口的防波│），得手後，於96年│          │壹月，如易科罰金│
│  │        │）20日14│堤處      │3 月3 日持往上址「│          │，以新臺幣壹仟元│
│  │        │時30分許│          │大澧通訊行」變賣，│          │折算壹日。      │
│  │        │        │          │得款300元。       │          │                │
├─┼────┼────┼─────┼─────────┼─────┼────────┤
│7 │己○○  │96年3 月│高雄市苓雅│趁己○○打籃球不注│刑法第320 │處有期徒刑貳月，│
│  │        │4 日10時│區○○路「│意之際，徒手竊取楊│條第1 項竊│如易科罰金，以新│
│  │        │許      │中正技擊館│英俊所有之三星牌、│盜罪      │臺幣壹仟元折算壹│
│  │        │        │」        │X208型、手機1 支（│          │日，減為有期徒刑│
│  │        │        │          │序號:0000000000000│          │壹月，如易科罰金│
│  │        │        │          │4401號），得手後於│          │，以新臺幣壹仟元│
│  │        │        │          │96年3 月5 日持往不│          │折算壹日。      │
│  │        │        │          │知情陳建成經營址設│          │                │
│  │        │        │          │高雄市三民區十全二│          │                │
│  │        │        │          │路1 號「祥穩通訊行│          │                │
│  │        │        │          │」變賣。          │          │                │
├─┼────┼────┼─────┼─────────┼─────┼────────┤
│8 │庚○○  │96年3 月│高雄市前鎮│徒手竊取庚○○所有│無罪      │                │
│  │        │初某日20│區中正高工│之手機1 具（LG牌、│          │                │
│  │        │時許    │體育組柔道│S1000型 、序號：  │          │                │
│  │        │        │宿舍內    │000000000000000 號│          │                │
│  │        │        │          │）。得手後，持往上│          │                │
│  │        │        │          │開「祥穩通訊行」變│          │                │
│  │        │        │          │賣。              │          │                │
│  │        │        │          │                  │          │                │
└─┴────┴────┴─────┴─────────┴─────┴────────┘
附錄本判決論罪科刑法條：
中華民國刑法第320 條（普通竊盜罪、竊佔罪）
意圖為自己或第三人不法之所有，而竊取他人之動產者，為竊盜
罪，處5 年以下有期徒刑、拘役或5 百元以下罰金。
意圖為自己或第三人不法之利益，而竊佔他人之不動產者，依前
項之規定處斷。
前二項之未遂犯罰之。
中華民國刑法第339 條（普通詐欺罪）
意圖為自己或第三人不法之所有，以詐術使人將本人或第三人之
物交付者，處5 年以下有期徒刑、拘役或科或併科1 千元以下罰
金。
以前項方法得財產上不法之利益或使第三人得之者，亦同。
前二項之未遂犯罰之。


司法院資訊處製作；財團法人民間司法改革基金會備份。
